【裁判字號】    89,易,710
【裁判日期】    890719
【裁判案由】    侵占
【裁判全文】
臺灣屏東地方法院刑事判決                          八十九年度易字第七一號
    公  訴  人  臺灣屏東地方法院檢察署檢察官
    被      告  甲○○
右被告因侵占案件，經檢察官提起公訴（八十九年度偵字第二○五六號）本院判決如
左：
    主  文
甲○○意圖為自己不法之所有，而侵占自己持有他人之物，處有期徒刑柒月。
    事  實
一、甲○○於民國八十五年間，繼承其父洪源通向國有財產局所承租之屏東縣長治鄉
    ○○段七九五之一一、七九五之一二、一一一七之一一、一一一九之四號等四筆
    中華民國所有之旱地種植耕作農作物，該地編定使用種類為一般農業區農牧用地
    （管理者為國有財產局），明知未經向主管機關申請土壤改良許可，不得任意開
    挖及運出砂石，甲○○竟意圖為自己不法之所有，於八十九年三月上旬某日將上
    開其管理持有土地之砂石侵占入己，並自八十九年三月上旬某日起至同年三月二
    十四日十一時許止，聘僱不知情之挖土機、砂石車工人於上開四筆土地，先後挖
    掘二坑（一約深一公尺、長八十公尺、寬三十公尺，另一約深三公尺、長八公尺
    、寬八公尺），共計挖掘土方約二、五九二立方公尺（１×８０×３０加３×８
    ×８）之砂石，以每車次新臺幣（下同）八百元出售，牟取非法利益，經警於八
    十九年三月二十四日十一時許查獲。
二、案經屏東縣警察局屏東分局報請臺灣屏東地方法院檢察署檢察官偵查起訴。
    理  由
一、訊據被告固坦承有於上揭時、地開挖上述四筆國有地二坑，並已販售四十車次砂
    石（約六百立方公尺）一情，惟矢口否認有何侵占犯行，辯稱：伊所挖掘之砂石
    有一部分係拿去覆蓋伊的竹子園，只賣出四十車，以每車八百元賣出砂石，再以
    一千二百元買泥土回填，建築廢棄物及垃圾是別人倒的云云。
二、惟查：右揭事實，業據證人張國明、張樹雄及證人即屏東縣政府地政科人員高衍
    環就有關部分證述明確，被告於警訊時供稱，挖掘後回填泥土想種蔬菜，於檢察
    官八十九年五月二日偵訊中，卻稱係回填後想種竹子，被告所供已屬不一。
三、況被告所回填之土均為劣質土及建築廢棄物，破壞原有優質砂土，土壤中排水及
    涵水功能喪失，已不利農作，而被告如想種植竹子，原有之砂質土更為適合，苟
    無利可圖，何須大費周章？
四、又被告於警訊時稱係無代價請人回填，於偵查及本院審理中卻稱係以每車一千二
    百元購土回填，而其售出一車僅得八百元，是其倒貼四百元，不僅供詞矛盾，且
    觀其所稱購買回填之土，全係建築廢棄物、垃圾及劣質土，何須每車一千二百元
    之理（現依市場行情地主接受建築廢棄物每車約可得六百元）？是其稱建築廢棄
    物及垃圾係別人倒的，亦無可信。
五、再者，上開四筆國有地係砂質土壤，以開挖面積計算其所挖掘土方約為二、五九
    二立方公尺，以砂石車每車可載約十五、六立方公尺計算，即使有部分為被告所
    稱係拿去覆蓋其種植之竹子，惟亦不須如此多之量，是被告所辯其僅售出四十車
    ，亦僅為避重就輕之詞，洵無足採。
六、此外，復有屏東縣政府環安小組現場會勘報告一份、土地佃租收入繳款書一份、
    土地登記謄本四份、現場照片十幀、台灣省公有耕地租賃契約一份等附卷可稽，
    綜上所述，事證己臻明確，被告犯行洵堪認定。
七、核被告所為，係犯刑法第三百三十五條第一項之侵占罪。又其利用不知情之挖土
    機、砂石車司機為其載運砂石，為間接正犯。至公訴意旨認被告稱其先挖掘一坑
    ，月餘再於上開地點再挖一坑，其侵占犯行，時間緊接，方法相同，所犯構成要
    件同一，顯係基於概括犯意為之，為連續犯云云。惟按：據被告於偵查筆錄所述
    ，其係於今年農曆過完年一月底左右開始挖，推算陽曆約為三月初，而以其所挖
    掘之面積言，當非一朝可蹴，應係接續挖掘出售，於第一坑完接續第挖第二坑，
    其當始之意乃將所承租土地之砂石據為己有後，接續挖掘出售，其挖掘出售之行
    為，屬侵占後之處分贓物行為，故難認其為連續犯，公訴意旨認被告挖掘之時為
    八十九年一月底及其為連續犯等尚有未妥，併此指明。茲審酌被告為謀不法利益
    ，侵占所承租國有土地之有生產力之砂石，再收受回填廢棄之物，破壞原有土壤
    結構，造成地表永遠之傷害，貽害後世等情，不宜輕縱，爰判決如主文所示，以
    正風氣。
據上論斷，應依刑事訴訟法第二百九十九條第一項前段，刑法第三百三十五條第一項
，罰金罰鍰提高標準條例第一條前段，判決如主文。
本案經檢察官蔡榮龍到庭執行職務。
中      華      民      國      八十九      年      七    月    十九    日
                                      臺灣屏東地方法院刑事第一庭
                                          法  官    夏金郎
右正本證明與原本無異。
對於本判決如有不服應於收受送達後十日內向本院提出上訴書狀上訴於台灣高等法院
高雄分院並按他造當事人之人數附具繕本。
                                          書記官   謝博興
中      華      民      國      八十九      年      七    月    十九    日
附錄本案論罪科刑法條全文：
刑法第三百三十五條第一項：
  意圖為自己或第三人不法之所有，而侵占自己持有他人之物者，處五年以下有期徒
  刑、拘役或科或併科一千元以下罰金。


司法院資訊處製作；財團法人民間司法改革基金會備份。
